【裁判字號】    98,易,445
【裁判日期】    980624
【裁判案由】    業務侵占
【裁判全文】
臺灣臺北地方法院刑事判決               98年度易字第445號
公  訴  人  臺灣臺北地方法院檢察署檢察官
被      告  丙○○
                      樓
被      告  乙○○
上列被告因業務侵占案件，經檢察官提起公訴（97年度偵字第25
749號），本院判決如下：
    主  文
丙○○均無罪。
乙○○均無罪。
    理  由
一、公訴意旨略以:被告丙○○係臺北市○○區○○街2號福元機
    車行負責人，被告乙○○係受僱於被告丙○○在上開機車行
    擔任技師工作，上開機車行從事機車買賣、修繕、代理民眾
    辦理機車報廢等業務，渠等均為從事業務之人。被告丙○○
    、乙○○二人於民國92年9月間，在上址機車行前，受被害
    人邵傑所託，修理毀損待修之車牌號碼AVV-131號重機車（
    下稱Ａ車），惟因Ａ車已無修復可能，被害人邵傑又遲未領
    回上開機車，被告丙○○、乙○○二人即基於意圖為自己不
    法所有之犯意聯絡，於其後某不詳時間，在上址機車行，將
    上開Ａ車車牌予以侵占入己，未行繳回監理單位，至Ａ車則
    任由警政機關以廢棄車輛回收處理。又渠等於93年間，受崔
    鴻鑫所託代為處理車牌號碼IWX-559號重機車（下稱Ｂ車，
    引擎號碼：4XB -010130）之報廢工作，復另行起意，基於
    意圖為自己不法所有之犯意聯絡，於93年間，在上址機車行
    ，未將Ｂ車予以報廢，即予侵占入己。渠等並於其後某不詳
    時間，在上開機車行，將侵占所得之Ａ車車牌懸掛於侵占所
    得之Ｂ車上，並將Ｂ車停放占用機車行門口之行走及停車空
    間，使不特定人無法停車以便利其機車行業務進行。嗣因上
    開Ｂ車於97年8月14日上午8時33分許，停放於上開機車行前
    ，遭臺北市政府停車管理處依紅線違規停車予以告發，罰單
    寄交Ａ車車主即被害人邵傑，被害人邵傑發現Ｂ車並非其所
    有之Ａ車，卻懸掛Ａ車之車牌，始報警查知上情。因認被告
    二人侵占A車牌及B車體之所為，均涉犯刑法第336條第2項之
    業務侵占罪嫌，且應數罪併罰。
二、按被告未經審判證明有罪確定前，推定其為無罪。犯罪事實
    應依證據認定之，無證據不得認定犯罪事實，又不能證明被
    告犯罪者，應諭知無罪之判決，刑事訴訟法第154條、第301
    條第1項前段分別定有明文。又認定犯罪事實所憑之證據，
    雖不以直接證據為限，間接證據亦包括在內，然而無論直接
    證據或間接證據，其為訴訟上之證明，須於通常一般之人均
    不致有所懷疑，而得確信其為真實之程度者，始得據為有罪
    之認定，倘其證明尚未達到此一程度，有合理之懷疑存在而
    無從使事實審法院得有罪之確信時，即應由法院為諭知被告
    無罪之判決，最高法院著有76年臺上字第4986號判例可資參
    照。又按刑事訴訟法第161條已於91年2月8日修正公布，其
    第1項規定：檢察官就被告犯罪事實，應負舉證責任，並指
    出證明之方法。因此，檢察官對於起訴之犯罪事實，應負提
    出證據及說服之實質舉證責任。倘其所提出之證據，不足為
    被告有罪之積極證明，或其指出證明之方法，無從說服法院
    以形成被告有罪之心證，基於無罪推定之原則，自應為被告
    無罪判決之諭知，最高法院92年台上字第128號判例參照。
    又侵占業務上持有物之罪，以其所侵占之他人所有物係因執
    行業務而持有為構成要件（最高法院23年上字第1620號判例
    要旨參照）。
三、公訴意旨認被告二人分別涉犯上開二罪嫌，無非係以被告丙○○坦承為福元機車行之負責人，並僱用被告乙○○，以及
    受被害人邵傑之委託維修A車之供述; 被告乙○○坦承受僱
    於丙○○，以及受崔鴻鑫之所託受理B車車體之報費回收之
    供述; 證人即被害人邵傑、崔鴻鑫、甲○○之證詞; 臺北市
    政府交通局舉發違反道路交通管理事件通知單1紙及照片1張
    ; 臺北市疑似廢棄車輛查報、通知記錄表1紙; 臺北市監理
    處函1紙等為其論據。
四、訊據被告丙○○固坦承為福元機車行之負責人，並僱用被告
    乙○○在該車行工作，其於92年間曾受理被害人邵傑委託修
    理A車等情不諱，惟堅詞否認有何侵占A車車牌及B車車體之
    犯行，並辯稱: 被害人邵傑委託其估修後，就失去聯絡，我
    只能幫忙保管車子，將車子放在車庫裡，但我在96年6月22
    日發生重大車禍受傷，96年6月29日住院治療、復建，前後
    長達1年多無法工作，等我在97年1、2月回修理廠時，才發
    現A車不見了。B車的車主因與乙○○認識，要幫忙修理泡水
    車，但後來發現無法修復，所以叫車主自己辦理報廢，我並
    沒有受委託辦理報廢手續，車主沒有把車子處理掉，而將車
    體丟在該處，我沒有負保管B車車體之責。我沒有把A車車牌
    掛在B車車體上等語。另被告乙○○坦承受僱於丙○○，在
    福元機車行工作，並受崔鴻鑫之委託，將B車載至福元機車
    行修理，但經估價結果無法修復，崔鴻鑫即將B車車體放置
    在福元機車行等情不諱，惟亦堅詞否認有何侵占A車車牌及B
    車車體之犯行，並辯稱:A 車送至福元機車行時，我還沒有
    在該處任職，我不知道車牌為何在店裡。另B車我沒有幫忙
    辦理報廢，是崔鴻鑫自己把大牌拆走，車子就扔在店裡，我
    也不知道為何A車車牌會掛在B車車體上等語。經查:
  (一)證人甲○○、崔鴻鑫雖未於本院審理時到庭作證，但證人崔
    鴻鑫偵查中之證詞業經具結，另其二人於警詢中之證詞，被
    告二人於本院調查證據時均不爭執，是分別依刑事訴訟法第
    159條之1第2項、第159條之5第2項之規定，得為證據，合先
    敘明。
  (二)車牌號碼AVV-131號重機車即Ａ車，原係被害人邵傑所有;另
    車牌號碼IWX-559號重機車即Ｂ車，原係被害人甲○○所有
    等情，分據證人邵傑於本院審理及證人甲○○於警詢時作證
    在案，並有交通部公務總局新竹區監理所提供之機車車籍查
    詢（附於本院卷內）可稽。上開A車車牌於97年8月14日8時
    33分前某時，遭人換掛於上開B車車體，於97年8月14日8時
    33分許，因違規停放於富陽街2號即被告丙○○所經營之福
    元機車行前，經警依法採證並製單舉發一節，亦有臺北市政
    府交通局舉發違反道路交通管理事件通知單附卷可考（參偵
    卷第5頁）。然查:
  B車車體侵占部分:
    該車原屬被害人甲○○所有，已如前述。該車於93年間因泡
    水無法使用，甲○○委託崔鴻鑫代為處理。證人崔鴻鑫先委
    託被告乙○○送至福元機車行估修，但因損害嚴重無法修復
    。崔鴻鑫乃依甲○○之指示擬將該車報廢。崔鴻鑫拆下B 車
    車牌，再由甲○○之配偶崔鴻聲於93年12月8日自行繳回牌
    照及行照辦理報廢外，車體則逕將之棄置在福元機車行等情
    ，亦為被告乙○○、丙○○二人所不爭執，並據證人甲○○
    於警詢及崔鴻鑫於警、偵訊時作證在案（參偵卷第14-22頁
    、第46頁）。且經本院依職權向交通部公路總局新竹區監理
    所函詢在案，此有該所98年3月5日竹監車字第098000 3292
    號函暨所附之機車車籍查詢資料、機車車輛異動登記書在卷
    可查（參本院卷）。證人崔鴻鑫、甲○○既取下車牌，旋即
    自行繳回監理處辦理報廢手續，且其將車體留置在福元機車
    行後，亦未再行過問該車之後續處理事宜，足認被害人甲○○在指示崔鴻鑫僅取下車牌留下車體時，已有拋棄該車體所
    有權之意思至為顯然，其非將該車車體暫時交付被告二人保
    管亦已至明。被害人甲○○在主觀上及客觀上既已有拋棄該
    車體所有權之意思及行為，則該B車車體即屬無主物，任何
    人均得先占，是縱被告二人將該B車車體據為己有，亦無成
    立業務侵占犯行之可言。
  A車車牌部分:
  (1)A車原屬被害人邵傑所有，已如前述。該A車車牌於96年5 月
    31日前某不詳時間遭人取下後，車體放置於臺北市○○區○○街10巷路邊，經臺北市政府環境保護局清潔隊於96 年5月
    31日以該車占用道路無牌疑似廢棄車輛依法查報，並於機車
    上張貼公告。因仍未清理移置，該局於96年6月20日予以拖
    吊進場。並於96年6月26日以北市環三字第09633451800號函
    請臺北市政府警察局交通警察大隊書面通知被害人邵傑，以
    及於96年7月13日以北市環三字第09633864600號函公告，經
    法定1個月公告期滿，該局再於96年8月13日以北市環三字第
    09634532400號函委外廠商依廢棄物予以報廢變賣一節，除
    據證人邵傑於本院審理時結證: 我有收到臺北市通知我機車
    遭到閒置，如果沒有領就回收等語在案外，並經本院依職權
    向臺北市監理處函詢後，由臺北市政府環境保護局函復在案
    ，此有該局98年3月18日北市環三字第09831485600號函暨所
    附之該局96年6月26日以北市環三字第09633451800號、96年
    8月13日以北市環三字第09634532400號函、拖吊廢車一覽表
    、查報照片（96年5月31日查報照片中機車已無車牌）在卷
    可按（參本院卷）。
  (2)被害人邵傑於92年間因車禍，而將A車送至被告丙○○所經
    營之福元機車行估修等情，為被告丙○○所不爭執，並據證
    人即被害人邵傑於本院98年6月10日審理時結證甚詳。被告
    丙○○於斯時既係受被害人邵傑之委託估修A車，其持有A車
    自是基於業務上之關係而持有無疑。被告乙○○雖於被害人
    邵傑將該車送修時，尚未在該處任職，但被告乙○○於警詢
    中自承於94年10月間開始至福元機車行工作（參偵卷第9頁
    ），則其自斯時起已為被告丙○○之受僱人，並受被告丙○○之指示管理機車行內之機車，自亦屬基於業務上之關係而
    持有A車。惟質之證人邵傑於本院審理時並結證稱: 因車禍
    案件要談理賠金，本來想到等案件結束後再處理，但後來我
    都沒有打電話去機車行問是否修好，因為當時我家裡還有另
    一台車，學校也很忙，所以我就忘了。之後在96年6月間我
    收到一張台北市通知，說機車遭到閒置，如果沒去領就回收
    ，我想機車可能被丟在路邊，已經不能騎，就不想要這輛機
    車了，所以想說就讓環保局回收就好了等語。足認被害人邵
    傑於96年6月間收到前開廢棄車輛查報通知時，亦已有拋棄
    該車所有權之意至為顯然。被害人邵傑於斯時起既在主觀上
    及客觀上已有拋棄A車之意思及行為，則該A車自斯時起即屬
    無主物，任何人均得先占。是縱被告二人將該A車據為己有
    ，亦無成立業務侵占犯行之可言。
  (三)此外，復查無其他積極之證據足以證明被告二人有何業務侵
    占A車車牌及B車車體之犯行，揆諸前開規定及說明，自應對
    被告二人各均為無罪之諭知。
據上論斷，應依刑事訴訟法第301條第1項，判決如主文。
本案經檢察官楊智綸到庭執行職務
中    華    民    國    98    年    6    月    24    日
                  刑事第四庭  審判長法  官  郭惠玲
                                    法  官  李明益
                                    法  官  李桂英
上正本證明與原本無異。
如不服本判決應於收受送達後10日內向本院提出上訴書狀，並應
敘述具體理由；其未敘述上訴理由者，應於上訴期間屆滿後20日
內向本院補提理由書（均須按他造當事人之人數附繕本）「切勿
逕送上級法院」。告訴人或被害人如對於本判決不服者，應具備
理由請求檢察官上訴，其上訴期間之計算係以檢察官收受判決正
本之日期為準。
                                  書記 官  嚴君珮
中    華    民    國    98    年    6     月    24    日


司法院資訊處製作；財團法人民間司法改革基金會備份。
